臺灣高等法院刑事判決
109年度上易字第1937號
上  訴  人  臺灣新北地方檢察署檢察官
被      告  林妍姍


上列上訴人因被告詐欺案件，不服臺灣新北地方法院109年度審
易字第926號，中華民國109年6月8日第一審判決（起訴案號：臺
灣新北地方檢察署109年度偵字第8807號、併辦案號：109年度偵
字第6847號），提起上訴，本院判決如下：
    主  文
原判決撤銷。
林妍姍犯如附表「罪名及宣告刑」欄所示之罪，各處如附表「罪
名及宣告刑」欄所示之刑及沒收。應執行有期徒刑柒月，如易科
罰金，以新臺幣壹仟元折算壹日。
    事  實
一、林妍姍於民國107年12月間及108年1、2月間，在社群網站「
    臉書」上，遭真實姓名、年籍不詳，暱稱為「David Ohheun
    gsic」（嗣另冒名「邱笳稱」，下稱某甲）之人，以人頭帳
    戶詐騙款項而遭受損失，心有不甘。嗣於108年9月上旬某日
    ，當某甲再與林妍姍聯絡，林妍姍得知某甲欲再度尋找人頭
    帳戶實施詐欺犯行後，乃藉此機會，提供自己帳戶與某甲作
    為詐欺贓款匯入之用，再抽取部分佣金或將贓款領出供己使
    用，以填補自己先前遭詐騙所受之損失。因此與某甲共同意
    圖為自己不法之所有，基於詐欺取財之犯罪聯絡，將向臺灣
    銀行土城分行申設帳號000000000000號帳戶（下稱臺灣銀行
    帳戶）及向上海商業儲蓄銀行申設帳號00000000000000號帳
    戶（下稱上海銀行帳戶），提供予某甲使用。嗣某甲於附表
    所示之時間，以如附表所示之詐騙方式，致如附表所示之人
    均陷於錯誤，而匯款如附表所示之金額至林妍姍申設之上開
    帳戶內。待某甲通知林妍姍有款項匯入後，林妍姍旋將款項
    領出，附表編號2之新臺幣（下同）35萬元全供己清償欠款
    、作為生活費之用而未轉帳至某甲指定之匯豐銀行某帳戶，
    附表編號1、3、4部分詐騙所得贓款則依約定就所提領款項
    中抽取2%報酬（即分別為6,000元、2,400元、2,200元）後
    ，再轉帳至某甲指定之匯豐銀行某帳戶中。嗣因邱蘭馨、陳
    素珠及詹佳蕙發現有異，報警處理，始循線查悉上情。
二、案經邱蘭馨、陳素珠及詹佳蕙訴由新北市政府警察局土城分
    局報告臺灣新北地方檢察署檢察官偵查起訴。
    理  由
一、證據能力方面：
    本判決下列所引用被告以外之人於審判外之陳述，檢察官、
    被告林妍姍（下稱被告）於本院中表示同意作為證據，有證
    據能力（本院卷第50～53頁），復於本院言詞辯論終結前均
    未聲明異議，本院審酌上開證據資料製作時之情況，尚無違
    法不當及證明力明顯過低之瑕疵，認以之作為證據應屬適當
    ，有證據能力；非供述證據部分，亦查無有何公務員違反法
    定程序取得之情形，且各該證據均經本院於審判期日依法進
    行證據之調查、辯論，被告於訴訟上之防禦權，已受保障，
    故該等證據資料均有證據能力。
二、認定犯罪事實所憑證據及理由：
　　前揭事實，訊據被告於原審審理及本院審理中均坦承不諱，
    核與告訴人邱蘭馨、陳素珠、詹佳蕙於警詢時之指訴情節相
    符，並有臺灣銀行帳戶及上海銀行帳戶之開戶基本資料及存
    摺存款歷史明細查詢資料、被告於108年9月19日至新北市○○
    區○○路0段000號臺灣銀行臨櫃取款之監視錄影紀錄擷取照片
    、告訴人邱蘭馨之上海商業儲蓄銀行存款憑條、臺灣銀行無
    摺存入憑條存根影本、告訴人詹佳蕙之花旗（臺灣）銀行跨
    行匯款申請書、Line對話紀錄截圖照片、告訴人陳素珠彰化
    縣二林鎮農會匯款申請書在卷可稽（偵字第8807號卷第27、
    55～63、99、153～156、159～166頁、偵字第6847號卷第35～37
    頁），堪認被告之自白係與事實相符，應可採信。從而，本
    案事證明確，被告犯行堪以認定。
三、論罪：
　㈠核被告所為，均係犯刑法第339條第1項之詐欺取財罪。
　㈡被告與某甲間，就本案犯行，有犯意聯絡及行為分擔，應論
    以共同正犯。　
　㈢被告與某甲利用詐術詐騙邱蘭馨（即如附表編號1），使其2
    次匯款至被告之上海銀行及臺灣銀行帳戶，其犯罪目的同一
    ，侵害同一法益，各行為之獨立性極為薄弱，依一般社會健
    全觀念，在時間差距上，難以強行分開，在刑法評價上，以
    視為數個舉動之接續施行，合為包括之一行為予以評價，較
    為合理，應各論以接續犯一罪。
　㈣本件附表各編號所示之遭詐騙對象（即告訴人）、施用詐術
    之時間及方式、匯款金額，既均有別，顯然就各該編號所示
    之詐騙對象係基於各別犯意先後所為，是犯意各別，行為互
    殊，應就被害人人數論以數罪。是被告所為上開3次犯行，
    犯意各別，行為互殊，被害人有異，應予分論併罰。　
　㈤臺灣新北地方檢察署109年度偵字第6847號移送併辦關於被告
    之犯罪事實，與本案檢察官起訴事實相同，為事實上同一案
    件，本院自應併予審究。
四、撤銷改判之理由：
　㈠原審認被告如附表所示犯行，罪證明確，予以論罪科刑，固
    非無見。然查：
　⒈按刑罰之量定，應以行為人之責任為基礎，並審酌刑法第57
    條所列各款情狀為之。本件被告犯罪之動機係因其前於107
    年12月間及108年1、2月間，在社群網站「臉書」上，遭某
    甲，以人頭帳戶詐騙款項而遭受損失，此除據被告陳明外，
    並有臺灣雲林地方檢察署108年度偵字第1830號、臺灣臺南
    地方檢察署108年度偵字第19702號、臺灣高雄地方檢察署10
    8年度偵字第21859號不起訴處分書可佐（偵字第8807號卷第
    175～185頁）。是被告係因蒙受損失、心有未甘，而為本案
    犯行，原判決事實欄亦載明上情，但理由欄關於量刑部分，
    卻指被告係「不思循正當途徑獲取所需，率爾共同為本案詐
    欺犯行」，有事實與理由矛盾之疏失。　　
　⒉按刑事審判旨在實現刑罰權之分配正義，故法院對於有罪被
    告之科刑，應符合刑罰相當之原則，使輕重得宜，罰當其罪
    。本案告訴人邱蘭馨、陳素珠、詹佳蕙被詐騙金額分別為65
    萬元、12萬元、11萬元，而被告之犯罪所得各為35萬6,000
    元、2,400元、2,200元（詳後述），原審卻一律量處有期徒
    刑5月，不符比例原則。
　⒊原審判決後，被告已與告訴人陳素珠間調解成立，有臺灣新
    北地方法院板橋簡易庭109年度板司簡調字第2337號調解筆
    錄在卷可參，此為原審未及審酌，則原判決關於此部分之量
    量刑以及沒收之諭知，亦有未洽。檢察官上訴意旨以被告惡
    性非輕、且未彌補告訴人3人所受損害，犯後態度不佳等情
    ，認原審量刑過輕，就告訴人邱蘭馨部分非無理由（被告已
    與告訴人陳素珠達成調解，告訴人邱蘭馨、詹佳蕙部分則尚
    未和解及賠償），且原判決既有上開可議之處，自應由本院
    將原判決撤銷改判。
　㈡爰審酌被告係先遭某甲詐騙，心有不甘，為彌補所受損失，
    竟轉與某甲共同為本案詐欺犯行，致告訴人邱蘭馨、陳素珠
    及詹佳蕙蒙受金錢損失，其行為應予非難，惟犯後已坦承犯
    行，態度尚佳，雖與告訴人陳素珠和解（本院卷第51頁），
    然迄未與告訴人邱蘭馨、詹佳蕙達成和解或賠償損害，兼衡
    被告自陳大學畢業之智識程度（本院卷第54頁）、家境勉持
    （偵字第8807號卷第9頁）、前無犯罪紀錄之素行、犯罪之
    參與程度、被告所獲利益及告訴人邱蘭馨、陳素珠及詹佳蕙
    所受損害等一切情狀，分別量處如主文第2項所示之刑，並
    定其應執行刑，並均諭知易科罰金之折算標準。
五、沒收：
　　本案告訴人邱蘭馨、陳素珠、詹佳蕙被詐騙金額分別為65萬
    元、12萬元、11萬元，而被告之犯罪所得各為35萬6,000元
    、2,400元、2,200元之報酬，均屬被告本案之犯罪所得，然
    被告與告訴人陳素珠以7萬元達成調解，已超過被告該次犯
    罪所得2,400元，即足以剝奪其犯罪利得，達沒收制度之立
    法目的，故認就被告對告訴人陳素珠犯罪所得部分，再予以
    宣告沒收，實非沒收法制之本旨，且有過苛之虞，亦欠缺規
    制之必要性，爰依刑法第38條之2第2項過苛調節條款之規定
    ，不予宣告沒收。至於告訴人邱蘭馨及詹佳蕙部分，並未扣
    案，應依刑法第38條之1第1項前段、第3項規定宣告沒收，
    於全部或一部不能沒收或不宜執行沒收時，追徵其價額。
據上論斷，應依刑事訴訟法第369條第1項前段、第364條、第299
條第1項前段，刑法第28條、第339條第1項、第41條第1項前段、
第8項、第51條第5款、第38條之1、第38條之2項第3項，判決如
主文。
本案經檢察官黃冠傑提起公訴，檢察官邱舒婕提起上訴，檢察官
翁珮嫻到庭執行職務。
中　　華　　民　　國　　109 　年　　12　　月　　1 　　日
                  刑事第七庭    審判長法　官  孫惠琳
                                      法　官  連雅婷
                                      法　官  張育彰
以上正本證明與原本無異。
不得上訴。
                                      書記官  周士涵
中　　華　　民　　國　　109 　年　　12　　月　　1 　　日
附錄：本案論罪科刑法條全文
中華民國刑法第339條
（普通詐欺罪）
意圖為自己或第三人不法之所有，以詐術使人將本人或第三人之
物交付者，處5年以下有期徒刑、拘役或科或併科50萬元以下罰
金。
以前項方法得財產上不法之利益或使第三人得之者，亦同。
前二項之未遂犯罰之。

附表：
編號 告訴人 詐騙方式 匯款時間 匯款帳戶 匯款金額（新臺幣） 罪名及宣告刑  1 邱蘭馨 透過HANGOUT通訊軟體結識邱蘭馨並互加好友，隨即向邱蘭馨佯稱可幫忙進行基金投資云云，致邱蘭馨陷於錯誤，而依該詐欺者指示匯款。 108年9月5日11時9分許 上海銀行帳戶 30萬元 林妍姍共同犯詐欺取財罪，處有期徒刑陸月，如易科罰金， 以新臺幣壹仟元折算壹日。未扣案之犯罪所得新臺幣參拾伍萬陸仟元沒收，於全部或一不能沒收或不宜執行沒收時，追徵其價額。  2   108年9月19日12時15分許 臺灣銀行帳戶 35萬元   3 陳素珠 透過臉書社群網站結識陳素珠並互加Line好友，隨即向陳素珠佯稱其在聯合國工作、擔任軍醫，請陳素珠幫忙付費代收海外包裹云云，致陳素珠陷於錯誤，而依該詐欺者指示匯款。 108年9月11日14時52分許 上海銀行帳戶 12萬元 林妍姍共同犯詐欺取財罪，處有期徒刑肆月，如易科罰金， 以新臺幣壹仟元折算壹日。  4 詹佳蕙 透過臉書社群網站之Messenger通訊軟體結識詹佳蕙後並互加Line好友，隨即向詹佳蕙佯稱其係醫師，請詹佳蕙幫忙付費代收海外包裹云云，致詹佳蕙陷於錯誤，而依該詐欺者指示匯款。 108年9月18日10時43分許 上海銀行帳戶 11萬元 林妍姍共同犯詐欺取財罪，處有期徒刑伍月，如易科罰金， 以新臺幣壹仟元折算壹日。未扣案之犯罪所得新臺幣貳仟貳佰元沒收，於全部或一不能沒收或不宜執行沒收時，追徵其價額。